臺灣高等法院臺中分院民事裁定
110年度抗字第182號
抗  告  人  陳俊嘉  


相  對  人  宏瑀營造有限公司

法定代理人  陳勝文   
上列抗告人因與相對人間確認連帶保證責任關係不存在事件，對
於中華民國110年3月22日臺灣臺中地方法院110年度補字第513號
所為裁定提起抗告，本院裁定如下：
    主  文
原裁定關於核定訴訟標的價額部分廢棄。
本件訴訟標的價額核定為新臺幣13,875,748元。
抗告訴訟費用由相對人負擔。
    理  由
一、抗告意旨略以：兩造於民國106年12月5日簽署工程承攬契約
    書（下稱系爭契約），工程總價新臺幣（下同）14,501,967
    元，相對人已完成部分工程價額為9,059,168元，而抗告人
    於109年12月14日發函通知相對人終止系爭契約，經相對人
    於同年月15日收受，系爭契約已於109年12月15日終止，則
    抗告人訴請確認兩造間系爭契約關係自109年12月15日起不
    存在，訴訟標的價額應為尚未完工部分剩餘價值5,442,799
    元，則訴之聲明第1項訴訟標的價額應為5,442,799元。又訴
    之聲明第2項請求給付9,373,781元，與前項標的之經濟目的
    係屬同一，應擇其中較高者為核算基準，是本件訴訟標的價
    額應為9,373,781元，原裁定核定訴訟標的價額為14,501,96
    7元，顯有違誤，爰依法提起抗告，求為廢棄原裁定等語。
二、按核定訴訟標的之價額，以起訴時之交易價額為準，無交易
    價額者，以原告就訴訟標的所有之利益為準；以一訴主張數
    項標的者，其價額合併計算之。但所主張之數項標的互相競
    合或應為選擇者，其訴訟標的價額，應依其中價額最高者定
    之，民事訴訟法第77條之1第2項、第77條之2第1項分別定有
    明文。是以倘原告合併提起數訴，各訴之訴訟標的並不相同
    ，惟自訴訟利益觀之，必須其訴訟目的一致，不超出終局標
    的範圍，其訴訟標的價額始能以其中價額最高者定之（最高
    法院104年度第8次民事庭會議(一)、106年度台抗字第815號
    裁定要旨參照）。
三、經查：
　㈠抗告人起訴主張兩造於106年12月5日簽署系爭契約，由相對
    人承攬抗告人於坐落臺中市○○區○○段000地號土地上之住宅
    新建工程，約定工程總價為14,501,967元。依系爭契約第19
    條第1項規定，工程未完工前抗告人得隨時終止契約，而抗
    告人因不耐相對人拖延工程，乃於109年12月14日依上開規
    定發函通知相對人終止系爭契約，經相對人於同年月15日收
    受，系爭契約已於109年12月15日合法終止。又系爭工程終
    止前相對人實際完工項目之工程款至多僅為9,059,168元，
    抗告人自得依系爭契約第19條第3項約定，請求相對人返還
    已受領之工程預付款940,832元，並依系爭契約第17條約定
    ，請求相對人給付逾期621天之扣款8,432,949元等語，並聲
    明：⒈確認兩造間系爭工程合約關係自109年12月15日起不存
    在。⒉相對人應給付抗告人9,373,781元，及自起訴狀繕本送
    達翌日起算按週年利率5%計算之利息。
　㈡就訴之聲明第1項部分，抗告人訴請確認系爭契約關係自109
    年12月15日起不存在，可得之利益即為抗告人所主張其因契
    約終止後毋庸依系爭契約履行之定作人工程款給付義務，自
    應以兩造所約定之承攬報酬14,501,967元，扣除抗告人所主
    張相對人已完成項目之工程款9,059,168元之餘額，即以抗
    告人可得之利益5,442,799元，核定為其訴訟標的價額。
　㈢就訴之聲明第2項部分，關於抗告人返還工程預付款940,832
    元之請求，因屬系爭契約終止後抗告人毋庸給付相對人之工
    程款範圍，為依附於聲明第1項之請求而來，不併計其價額
    。至於抗告人關於逾期扣款8,432,949元之請求，則係依據
    系爭契約第17條之約定，並非依附於聲明第1項契約終止後
    之請求而來，且此部分請求與聲明第1項之訴訟標的、訴訟
    目的均不相同，難認二者係互相競合，故此部分訴訟標的金
    額8,432,949元，自應與聲明第1項之訴訟標的價額合併計算
    。
四、綜上，本件訴訟標的價額應核定為13,875,748元（5,442,79
    9元+8,432,949元=13,875,748元）。原裁定核定為14,501,9
    67元，尚有未恰。抗告意旨以聲明第1、2項標的之經濟目的
    同一，應擇其中較高者即聲明第2項之金額9,373,781元核算
    為訴訟標的價額云云，聲明廢棄，雖無可採，惟原裁定關於
    核定訴訟標的價額部分既有不當，爰由本院將原裁定此部分
    廢棄，並核定如主文第2項所示。原裁定關於核定訴訟標的
    價額部分既經廢棄，其命補繳裁判費部分即失所依附，應由
    原法院另行處理，併予敘明。
五、據上論結，本件抗告為有理由，爰裁定如主文。
中　　華　　民　　國　　110 　年　　5 　　月　　11  　日
       　　     民事第四庭    審判長法　官  林慧貞
　　　　　　　　　　　　　　        法　官  莊嘉蕙
　　　　　　　　　　　　　　　      法　官  劉惠娟
正本係照原本作成。         
再為抗告應以適用法規顯有錯誤為理由。            
如提起再抗告者應於裁定送達後10日內向本院提出抗告理由狀（
須按照他造人數附具繕本）並繳納抗告裁判費新台幣1000元，同
時委任律師或具有律師資格之關係人為代理人。
                                    書記官  許美惠

中　　華　　民　　國　　110 　年　　5 　　月　　12　　日